最高法院刑事判決　　　　　　　　　　　　　　　九十一年度台上字第六一六二號
　　上　訴　人　甲○○
　　　　　　　　　　　　送達代.
右上訴人因謝玉蘭（現更名為謝嘉涵）自訴偽造有價證券案件，不服台灣高等法院台
中分院中華民國八十九年五月二十三日第二審判決（八十七年度上訴字第一三二○號
，自訴案號：台灣苗栗地方法院八十六年度自字第三號），提起上訴，本院判決如左
：
    主  文
原判決撤銷，發回台灣高等法院台中分院。
    理  由
本件原判決認定上訴人甲○○與自訴人謝玉蘭（現更名為謝嘉涵）原係朋友關係，二
人於民國（下同）八十六年一月十五日晚間曾與另一位友人曾祥德等共三人一起前往
苗栗縣公館鄉五谷休息站附近吃薑母鴨，謝玉蘭並將其所駕駛之自用小客車停放在五
谷休息站之停車場，當天因天候嚴寒，席間有人提議要喝酒，謝玉蘭遂將車鑰匙交予
上訴人，請上訴人前往其車內拿取伏特加酒，詎上訴人竟意圖為自己不法之所有，趁
取酒之際，竊取謝玉蘭所有放置在車內之新竹中小企業銀行苗栗分行帳號一六二四之
九號之空白支票四十五張（詳如原判決附表(一)所示），得手後至苗栗市○○路之某一
家刻印店，委託不知情之刻印工人偽刻一顆謝玉蘭之印章，嗣並意圖供行使之用，基
於概括之犯意，而由其本人或利用不知情之前妻范秋桂、友人等人先後偽造如原判決
附表(二)所示之支票，偽造完成後，將如原判決附表(二)編號１、６、等三張支票持向
不知情之王水平詐取等值之磁磚，將如原判決附表(二)編號之支票持以向不知情之葉
素合抵償酒菜錢。及將如原判決附表(二)編號２、３等二張支票持向不知情之胡國珍抵
償酒菜錢，及持其餘之偽造支票向不詳姓名之人使用，直至八十六年二月間，新竹中
小企業銀行苗栗分行承辦人員通知謝玉蘭之上開甲存支票帳戶存款不足，謝玉蘭始發
覺有異，經向前開銀行查詢後始知支票被盜用，謝玉蘭隨即於同年二月十六日向該銀
行辦理掛失止付，並調閱相關資料後始知係上訴人所偽造等情。因而撤銷第一審諭知
上訴人無罪之判決，改判論處上訴人連續意圖供行使之用，而偽造有價證券罪刑（處
有期徒刑年貳月），固非無見。
惟按有罪之判決書，對於被告有利之證據不採納者，應於理由內記載其不採納之理由
，刑事訴訟法第三百十條第二款定有明文。本件上訴意旨主張：證人王水平於警訊時
證稱：被指遭上訴人偽造之系爭支票是八十六年元月中旬自上訴人處取得等語（八十
六年四月九日、五月三十一日警訊筆錄），證人徐德源、袁崇巖於偵查時亦稱：被指
遭上訴人偽造之系爭支票如原判決附表(二)編號１所示係八十六年一月十日左右取得云
云（見上訴卷(一)第四０、四一頁），證人胡國珍復稱：被指遭上訴人偽造之系爭支票
如原判決附表(二)編號2.3.所示及票號0000000號共三張，係八十六年一月九日
由上訴人交付，有記錄記載等情（見上訴審卷(一)第一四二、一四三頁），而據原判決
事實之認定，系爭遭上訴人偽造之支票，係八十六年一月十五日失竊，原判決理由亦
說明謝玉蘭於同日始變更印鑑，如均屬實在，上訴人似在謝玉蘭所稱系爭遭偽造之支
票失竊前，已有簽發上開系爭支票之行為，則原判決認定本件系爭遭偽造之支票，係
上訴人於八十六年一月十五日竊取後始加以偽造等情，似與證卷資料不盡相符，實情
若何，因與上訴人所辯並無偽造本件系爭支票是否可信，至有關係，自有再加調查之
必要，上開有利於上訴人之證據為何不採，亦未據原判決說明其理由，揆之首開說明
，難謂無判決理由不備及調查職責未盡之違法。上訴意旨指摘原判決不當尚非全無理
由，應認有撤銷發回更審之原因。
據上論結，應依刑事訴訟法第三百九十七條、第四百零一條，判決如主文。
中      華      民      國    九十一    年      十      月    三十一    日
                              最高法院刑事第八庭
                                  審判長法官  莊  登  照
                                        法官  洪  明  輝
                                        法官  黃  一  鑫
                                        法官  魏  新  和
                                        法官  林  秀  夫
      右正本證明與原本無異
                                              書  記  官
中      華      民      國    九十一    年     十一     月      七      日
